臺灣新竹地方法院民事小額判決　　　　 96年度竹小字第176號
原　　　告　甲○○
代　理　人　乙○○
被　　　告　丙○○
上列當事人間請求調整租金事件，本院於民國96年5月11日辯論
終結，判決如下：
    主      文
原告之訴駁回。
訴訟費用新台幣壹仟元由原告負擔。
    事實及理由
一、事實摘要：
(一)、原告主張：門牌號碼為新竹市○○路145號3樓房屋（下稱系
    爭房屋）及其坐落之基地新竹市○○段988地號土地為原告
    所有，與被告有不定期租賃關係存在，此業經本院94年度簡
    上字第44號判決認定在案。系爭房屋自民國84年4月1日起至
    87年4月1日止，僅調漲租金新台幣（下同）500元，成為每
    月租金10,000元，依民法第227條之2第1項之規定，主張情
    事變更原則，請求准予調整租金等語。並聲明：被告承租原
    告所有系爭房屋連同其坐落之基地自即日起調整為每月租金
    13,000元。
(二)、被告則以：被告承租系爭房屋，迄今已有20餘年，且已成不
    定期租賃，此為原告所不否認之事實。查系爭房屋位於3樓
    ，並無電梯及管理員之設置，室內面積不到20坪，且無任何
    裝潢，即連牆壁之油漆亦係被告所漆，以往每月租金10,000
    元，被告皆已按期給付，無任何積欠情形。按城市房屋之租
    金，以不超過土地及其建築物申報總價額年息百分之10為限
    ，土地法第97條定有明文。由於兩造間就系爭房屋之租賃，
    已成為不定期租賃，因此，有關系爭房屋之租金，依法應適
    用上揭法條之規定。查系爭房屋租金，如以每月10,000元（
    1年120,000元）計算，業已超過土地及其建築物申報總價額
    年息百分之10。如依原告之請求，每月租金13,000元，則其
    超過上揭法令之規定更甚，於法不合。從而原告不得再依民
    法第442條之2情事變更原則，訴請調整系爭房屋之租金。此
    外系爭房屋租金每月10,000元，已屬偏高，是本件調整租金
    之訴，並無適用民法第227條之2情事變更原則之餘地。原告
    請求調整租金，於法無據等語置辯。並聲明：原告之訴駁回
    ；訴訟費用由原告負擔。
二、程序部分：
    按訴狀送達後，原告不得將原訴變更或追加他訴，又按不變
    更訴訟標的，而補充或更正事實上或法律上之陳述，非為訴
    之變更或追加，民事訴訟法第255條第1項本文、第256條分
    別定有明文。查原告訴之聲明原為「被告自即日起，應將系
    爭房屋租金每月10,000元，調整為每月13,000元；訴訟費用
    由被告負擔。」，嗣於言詞辯論終結前補充其法律上之陳述
    為「被告承租原告所有系爭房屋連同其坐落之基地自即日起
    調整為每月租金13,000元。」，非為訴之變更，自非法所不
    許。
三、實體部分：
(一)、兩造不爭執事項：
    原告主張其為系爭房屋及其座落基地新竹市○○段988地號
    土地之所有權人，被告承租系爭房屋，每月租金10,000元，
    為不定期租賃關係之事實，業據其提出土地、建物登記謄本
    、土地、建築改良物所有權狀各1份為證，並經本院94年度
    簡上字第44號給付租金事件認定在卷，此經本院依職權調取
    上開民事卷宗核閱無訛，被告對此亦不爭執，自堪信原告此
    部分之主張為真實。
(二)、是本件所應審究者，為：原告依情事變更原則，請求調整系
    爭房屋之租金，有無理由？玆分別說明如下：
１、按租賃物為不動產者，因其價值之昇降，當事人得聲請法院
    增減其租金。但其租賃定有期限者，不在此限，民法第442
    條著有規定。該條所謂價值之昇降，係指租賃物本身之價值
    ，於租賃契約成立後有昇降者而言。又按民法第227條之2所
    謂情事變更，係指法律行為成立後，因不可歸責於當事人之
    事由，致情事變更，非當時所得預料，而依其原有效果顯失
    公平為要件。
２、查系爭房屋為73年9月12日興建完成，迄今已逾20年，屋齡
    老舊，其課稅現值及原告所繳納之房屋稅金自87年起，除88
    年有略為調升外，迄95年度止，均逐年調降一節，有原告提
    出之建築改良物所有權狀、房屋稅款書等在卷可稽，又系爭
    房屋坐落之基地，自87年起至91年間之公告現值為71,500元
    ，92年起至95年止之公告現值為65,000元，原告就系爭房屋
    坐落基地所繳納之地價稅額，87年度至92年度均為7,682.38
    元，93至95年度則為6,052.78元，此有新竹市地政事務所96
    年5月22日新地價字第0960004370號函暨其所附地價公務用
    謄本、新竹市稅捐稽徵處96年5月24日新市稅地字第0960016
    633號函及本院公務電話紀錄各1份在卷為憑，是系爭房屋及
    其坐落之基地，自87年以降，其價值並未有昇高之情，應堪
    認定。
３、又查系爭房屋外觀老舊，陽台遮雨棚有破損，係樓梯式公寓
    住宅，此經本院至現場履勘屬實，並製有96年3月16日勘驗
    筆錄存卷可查，原告復未就針對系爭房屋有何修繕、改建以
    使其價值增加，或鄰近相同屋齡、大小之房屋租金約定數額
    為每月13,000元等有利於己之事實舉證以實其說，是系爭房
    屋及其坐落之基地，價值既未有增加之情，原告迄未就有何
    不可歸責於己之情事變更事由，致其依原約定之租金數額每
    月10,000向被告收取系爭房屋之租金，有何顯失公平之情提
    出相關事證以供本院審酌，上開主張，於法顯屬無據。
(三)、從而，原告未能舉證證明系爭房屋有何價值增加，或因訂約
    當時無法歸責之不可抗力事由，致其依原約定之租金數額向
    被告收取租金，有顯失公平之情事，其請求被告承租原告所
    有系爭房屋連同其坐落之基地自即日起調整為每月租金13,
    000元，要屬無據，為無理由，應予駁回，並於裁判時確定
    其訴訟費用如主文第2項所示之金額。
四、本案事證已臻明確，兩造其餘之攻擊防禦方法及舉證，於判
    決結果均不生影響，爰不一一詳為論述，附此敘明。
五、據上論結，本件原告之訴為無理由，依民事訴訟法第436條
    之23、第436條第2項、第78條、第436條之19，判決如主文
    。
中　　華　　民　　國　　96　　年　　5 　　月　　25　　日
                  新竹簡易庭    法　官　蔡欣怡
以上正本係照原本做成。
如對本判決上訴，非以其違背法令為理由不得為之，且須於判決
送達後20日內以上訴狀記載上訴理由向本院提出上訴狀（須按他
造當事人之人數附繕本）。
中　　華　　民　　國　　96　　年　　5 　　月　　25　　日
                                書記官  戴家旭
